【裁判字號】    98,聲簡再,16
【裁判日期】    980930
【裁判案由】    聲請再審
【裁判全文】
臺灣桃園地方法院刑事裁定            98年度聲簡再字第16號
聲  請  人
即  被  告  甲○○（原名文正宇.
上列聲請人即被告因違反稅捐稽徵法案件，對於本院合議庭97年
度簡上字第721 號，中華民國98年5 月13日第二審確定判決（檢
察官聲請簡易判決處刑案號：95年度偵字第18711 號），聲請再
審，本院裁定如下：
    主  文
再審之聲請駁回。
    理  由
一、本件聲請意旨略以：按有罪之判決確定後，因發現確實之新
    證據，足認受有罪判決之人應受無罪、免訴、免刑或輕於原
    判決所認罪名之判決者，為受判決人之利益，得聲請再審；
    又不得上訴於第三審法院之案件，除前條規定外，其經第二
    審確定之有罪判決，如就足生影響於判決之重要證據漏未審
    酌者，亦得為受判決人之利益，聲請再審，刑事訴訟法第42
    0 條第1 項第6 款及同法第421 條定有明文。聲請人即被告
    已一再陳稱本案被告實為被害人，全案乃係會計陳怡君以人
    頭領取公司薪資騙取被告之資金款項達新臺幣（下同）7 、
    8 百萬元之鉅！本案之逃漏稅捐只是其「後遺症」；而陳怡
    君已因涉及偽造文書、逃漏稅捐及侵占等罪，經臺灣臺北地
    方法院檢察署檢察官提起公訴，刻在臺灣臺北地方法院審理
    中，依此上開證據確能證明陳怡君方是本案犯罪人，被告本
    身純屬無辜，否則，被告如果明知該等人均為人頭，怎會白
    白被陳怡君騙取7 、8 百萬元，且逃漏之稅捐只是區區數萬
    元，故本件應符合前揭再審之理由云云。
二、按有罪之判決確定後，因發現確實之新證據，足認受有罪判
    決之人應受無罪、免訴、免刑或輕於原判決所認罪名之判決
    者，為受判決人之利益，得聲請再審，刑事訴訟法第420 條
    第1 項第6 款固有明文。惟所謂發現確實之新證據，係指該
    項證據，事實審法院於判決前因未經發現，不及調查斟酌，
    至其後始行發現者而言（最高法院28年抗字第8 號判例參照
    ）；再所謂確實證據，係指該項證據不須經過調查而言，如
    果證據之真偽尚待調查，即與確實證據之意義不符，不得據
    為再審之理由（最高法院19年抗字第8 號判例參照），亦即
    所稱「發見確實之新證據」，指具有嶄新性（新規性）及顯
    著性（確實性）之證據，亦即指最後事實審法院判決當時已
    經存在或審判當時不及調查審酌之證據，至其後始發見者，
    且就該證據連同原確定判決中認定事實存在之積極證據與相
    反之消極證據全體予以觀察，經自由證明程序，顯然可認為
    足以動搖原確定判決之事實基礎者而言，始足當之（最高法
    院90年度台抗字第168 號裁定參照）。
三、經查：本件聲請再審意旨稱本件係會計陳怡君以人頭領取公
    司薪資騙取被告之資金款項達7 、8 百萬元之鉅，而陳怡君
    已因涉及偽造文書、逃漏稅捐及侵占等罪，經臺灣臺北地方
    法院檢察署檢察官起訴，並提出臺灣臺北地方法院檢察署檢
    察官95年度偵續字第579 號起訴書為據云云，惟上開起訴書
    ，為原確定判決前已據聲請人提出附於該案卷內（見本院97
    年度簡上字第721 號卷一第21至24頁），且原事實審法院並
    已傳喚證人陳怡君到庭接受詰問調查，揆諸前揭最高法院裁
    判要旨，聲請人所提已與確實之新證據之規定不符。況聲請
    人於本院審理時，即一再辯稱係陳怡君所為，伊不知情云云
    ，惟原確定判決，仍依證人陳怡君及林俊銘之證詞，認定確
    有亞力公司設立之初會計項目均係與重星公司合併，嗣後則
    由亞力公司行自開立發票並報稅之情，足徵應確有亞力公司
    尚未成立前，係向重星公司借用發票之情事無訛，證人陳怡
    君之證詞可信度極高，且證人陳怡君於本院審理時坦承有借
    用重星公司發票之情，並未規避自己刑責，相較於被告一味
    否認及迴避知悉其經手審核之報稅資料係人頭等情，證人陳
    怡君之證詞顯較為可採，是被告所辯（即辯稱蔣京伯、薛亦
    舒、李師菁、陳磬慧及廖怡青薪資部分係依據陳怡君所提供
    之薪資報酬表所申報）委無足採；再者，證人即被害人廖怡
    青及薛亦舒亦均證稱：曾經向重星公司之被告應徵過工作，
    並且曾經提供身分證件予重星公司等語綦詳，除與被告辯稱
    ：上開人均係在亞力公司工作，均未在重星公司工作云云大
    相逕庭外，且證人廖怡青及薛亦舒既曾將身分證件交付予被
    告，被告自有機會留存該證件作為日後虛報薪資之用，因此
    ，被告應確實有明知蔣京伯、薛亦舒、李師菁、陳磐慧、廖
    怡青等人並未在重星公司任職，卻在業務上所製作之勞務報
    酬收據上，虛偽登載上開人之署押，使不知情之會計人員林
    俊銘據以製作重星公司91年度營利事業所得稅結算申報書，
    再持向財政部臺灣省北區國稅局臺北縣分局申報而行使，以
    此不正當方法逃漏該公司所應繳納之營業所得稅等情，原確
    定判決已詳述認定事實所憑之依據及得心證之理由，本件聲
    請再審之意旨，要屬原審已提出經原審捨棄不採之陳詞，自
    非屬當事人及法院所不知，事後始發現已具被嶄新性之「新
    證據」，亦不足以動搖原有罪判決之「確實性」之要件，僅
    係對原確定判決證據取捨職權之適法行使，任意指摘，自難
    採為聲請再審之理由。
四、至聲請人另主張本件有刑事訴訟法第421 條所規定「就足生
    影響於判決之重要證據漏未審酌者」之事由云云，惟不得上
    訴於第三審法院案件，其經第二審確定之有罪判決，依刑事
    訴訟法第421 條規定，因重要證據漏未審酌而聲請再審者，
    應於判決送達後20日內為之，同法第424 條規定甚明。聲請
    人係於98年5 月19日收受原確定判決（本院97年度簡上字第
    721 號判決），有本院送達證書1 紙在卷可憑，聲請人遲至
    98年7 月9 日始具狀主張有依刑事訴訟法第421 條事由為本
    件聲請，顯已逾20日法定期間，此部分聲請再審之程序自屬
    違背規定。
五、綜上，本件聲請人所舉聲請再審事由，核與刑事訴訟法第42
    0 條第1 項第6 款並不相符；又依第421 條聲請再審部分，
    亦逾越20日法定期間。是本件再審之聲請，應予駁回。
據上論斷，應依刑事訴訟法第433 條、第434 條第1 項，裁定如
主文。
中    華    民    國    98    年    9     月    30    日
                  刑事第一庭審判長法  官  曾家貽
                                  法  官  張瓊華
                                  法  官  鄭吉雄
以上正本證明與原本無異。
如不服本裁定，應於裁定送達後5 日內向本院提出抗告狀。
                                  書記官  劉宗源
中    華    民    國    98    年    9     月    30    日


司法院資訊處製作；財團法人民間司法改革基金會備份。
